【裁判字號】    97,上訴,2653
【裁判日期】    971202
【裁判案由】    違反毒品危害防制條例
【裁判全文】
臺灣高等法院臺中分院刑事判決        97年度上訴字第2653號
上  訴  人  臺灣彰化地方法院檢察署檢察官
被      告  乙○○
                    現於臺灣彰化監獄執行
上列上訴人因違反毒品危害防制條例案件，不服臺灣彰化地方法
院97年度訴字第1153號、第2370號中華民國97年9月10日第一審
判決（起訴案號：臺灣彰化地方法院檢察署97年度毒偵字第849
號、863號、2030號、2071號），提起上訴，本院判決如下：
    主  文
原判決關於乙○○所犯如事實一(1)、(2)所示施用第一級毒品、事
實一(3)所示施用第一、二級毒品及定應執行刑部分均撤銷。
乙○○犯如附表編號一、二、三所示之施用第一級毒品罪，及附
表編號四所示之施用第二級毒品罪，各處如附表編號一、二、三
、四所示之刑。
其餘上訴駁回。
第二項所處有期徒刑，與上訴駁回部分所處有期徒刑，應執行有
期徒刑貳年捌月；扣案之第一級毒品海洛因拾陸包 (均含塑膠袋
計拾陸個，其中拾壹包驗餘淨重零點玖陸公克、壹包毛重零點陸
公克、肆包驗餘淨重零點伍肆公克)、第二級毒品甲基安非他命
壹包（含塑膠袋壹個，毛重零點肆公克），均沒收銷燬之，扣案
之注射針筒肆支、塑膠棒壹支均沒收。
    事  實
一、乙○○前因施用毒品案件，經原審法院裁定送觀察、勒戒後
    ，認無繼續施用毒品傾向，於民國88年11月11日執行完畢釋
    放，並由臺灣彰化地方法院檢察署檢察官以88年度毒偵字第
    5626、6076號為不起訴處分確定；另於觀察勒戒執行完畢釋
    放後5年內施用毒品，經原審法院裁定於92年5月26日入戒治
    處所施以強制戒治，於93年1月9日因法律修正停止戒治而出
    監，並於93年5月21日執行完畢後，該施用毒品行為，並經
    原審以92年度訴字第117號判處應執行有期徒刑1年2月確定
    ，並於94年1月29日縮短刑期執行完畢而出監。又再次因施
    用毒品案件，經原審法院以94年訴字第20668號判處應執行
    有期徒刑1年4月確定，並於96年5月6日執行完畢。詎乙○○
    仍不知戒絕，復基於施用第一級毒品海洛因、第二級毒品安
    非他命之犯意：
    (1)於97年2月15日上午11時許，在彰化縣田尾鄉○○村○○
      路343號住處以針筒注射之方式，施用第一級毒品海洛因1
      次。嗣於97年2月15日下午3時20分許，在彰化縣員林鎮○
      ○街55號旁空地，因形跡可疑經警上前盤查，在身上扣得
      第一級毒海洛因11包 (驗餘淨重0.96公克)，而查獲上情
      。
    (2)於97年2月16日晚間11時許，在上開住處，以針筒注射方
      式，施用第一級毒品海洛因1次。嗣於97年2月17日上午9
      時10分許，在彰化縣員林鎮○○路1號前，遇警盤查，在
      員警尚未發覺上開施用第一級毒品犯行前，即主動將其持
      有第一級毒品海洛因1包（毛重0.6公克，起訴書誤載為
      0.43公克）及供施用海洛因所用之注射針筒1支交予員警
      ，並向員警供承上開施用第一級毒品犯行，自首而接受裁
      判，並同意由員警採集尿液送驗，檢驗結果確呈嗎啡陽性
      反應。
    (3)於97年5月7日晚間11時許，在彰化縣永靖鄉○○路○段190
      號友人住處房間內，以針筒注射之方式，施用第一級毒品
      海洛因1次；嗣又於該址，以燒烤之方式，施用第二級毒
      品甲基安非他命1次。嗣於97年5月8日9時50分許，在彰化
      縣永靖鄉○○村○○路○段249巷14 號前，再度遇警盤查
      ，而於員警尚未發覺上開施用第一、二級毒品犯行前，即
      主動將其持有第一級毒品海洛因4包（驗餘淨重0.54公克
      ）、甲基安非他命1包（毛重0.4公克）、供施用海洛因所
      用之注射針筒2支、供施用海洛因及甲基安非他命所用之
      塑膠棒1支交予員警，並向員警供承上開施用第一、二級
      毒品犯行，自首而接受裁判，並同意由員警採集尿液送驗
      ，檢驗結果確呈嗎啡及甲基安非他命陽性反應。
    (4)於97年5月10日上午10時30分許，在彰化縣社頭鄉○○村
      村○○路○段100巷72弄6號處，以針筒注射之方式，施用
      第一級毒品海洛因1次。嗣於同日下午2時30分許，為警持
      搜索票在上開地點查獲，並扣得供施用海洛因所用之注射
      針筒1支，而查獲上情。
二、案經彰化縣警察局員林分局、田中分局報告臺灣彰化地方法
    院檢察署檢察官偵查起訴。
    理  由
一、訊據被告乙○○對於在上開時、地，非法施用第一級毒品海
    洛因、第二級毒品安非他命之犯罪事實均供承不諱，且被告
    歷次遭查獲或自首後所採集之尿液，經送詮昕科技股份有限
    公司檢驗結果，均確呈嗎啡及甲基安非他命陽性反應，有詮
    昕科技股份有限公司出具之濫用藥物尿液檢驗報告4紙在卷
    可稽，並有扣案之白粉16小包（其中11包驗餘淨重0.96公克
    、1包毛重0.6公克、4包驗餘淨重0.54公克）、甲基安非他
    命1包筆（毛重0.4公克）及注射針筒4支、塑膠棒1支可資為
    證。而該扣案之白粉，經員林分局初步檢驗及送法務部調查
    局鑑定結果，確實含有第一級毒品海洛因成分等情，有彰化
    縣員林分初步檢驗報告書及法務部調查局97年3月15日調科
    壹字第09723014940號、97年6月12日調科壹字第0972302720
    0號鑑定書各1份在卷足憑，足見被告之自白與事實相符，而
    堪以採信。從而，本件事證明確，被告上開施用第一級毒品
    海洛因及第二級毒品甲基安非他命之犯行，堪以認定。
二、被告於88年間，因施用毒品案件，經原審法院裁定送觀察、
    勒戒後，認無繼續施用毒品傾向，而於88年11月11日執行完
    畢釋放後，5年內復因施用毒品，經法院判處有期徒刑1年2
    月確定，被告經觀察勒戒釋放後，倘於5年內已經再犯，被
    依法追訴處罰，縱其後再次施用毒品之時間，在初犯釋放5
    年以，自與5年後再犯之情形有別，且其再犯率甚高，原施
    用觀察勒戒，已無法收其實效，既無5年戒斷期之存在，自
    無再經觀察勒戒之必要，應逕行起訴。是以，本件被告施用
    第一、二級毒品罪，應予依法論科。
三、查海洛因、甲基安非他命分別係毒品危害防制條例第2條第2
    項第1、2款所規定之第一、二級毒品。被告上開如犯罪事實
    欄所載之施用第一級毒品海洛因及第二級毒品甲基安非他命
    之行為，分別係犯同條例第10條第1項之施用第一級毒品罪
    及第2項之施用第二級毒品罪。其持有毒品之行為，均意在
    供己施用，故持有之低度行為，均應為施用之高度行為所吸
    收，均不另論罪。被告所犯上開5罪應分論併罰。被告曾受
    如事實欄所示有期徒刑之宣告並經執行完畢，有臺灣高等法
    院被告全國前案紀錄表在卷可按，其於5年之內再犯本件有
    期徒刑以上之罪，為累犯，均應依刑法第47條之規定加重其
    刑。又被告就事實一(2)、(3)所示之2次施用第一級毒品及1次
    施用第二級毒品犯行，均於犯罪後未被有偵查犯罪職權之機
    關或公務員發覺前，即主動向詢問員警供承施用毒品犯行，
    自首而接受裁判，業據被告供陳明確，此部分犯行，爰均依
    刑法第62條前段規定減輕其刑，並又被告曾受如事實欄所示
    有期徒刑之宣告並經執行完畢，有臺灣臺中地方法院檢察署
    刑案資料查註紀錄表及臺灣高等法院被告全國前案紀錄表各
    乙份在卷可按，其於5年之內再犯本件有期徒刑以上之罪，
    為累犯，應依刑法第47條之規定加重其刑，且被告就事實一
    (2)、(3)犯行，同時有加重及減輕事由，應依法先加後減之。
四、原審以被告罪證明確，予以論罪科刑，固非無見。惟查本件
    被告所為事實一(1)、(2)、(3)所示犯行，查扣之毒品有第一級
    毒品海洛因16包、第二級毒品甲基安非他命1包，縱令已將
    毒品全數倒出，因該塑膠袋係用以置放毒品，其上均粘附毒
    品微粒，無論如何刮勺均會殘留有極微量之海洛因及甲基安
    非他微粒，上開查扣之17個毒品所用之塑膠袋，顯已無法與
    毒品析離，為免執行時產生困難，上開扣案之17個塑膠袋應
    視為毒品之一部分，又上開扣案之毒品有海洛因16包、甲基
    安非他命1包，則包裝上開毒品所用之塑膠袋計有17個，原
    審竟認本件包裝袋為16個，原審判決就上開扣案之塑膠袋數
    量總和，與事實所載已有不同，且認上開塑膠袋係可與毒品
    分離之物，而為沒收諭知，顯有不當，檢察官以原審有上開
    沒收違誤為由，關於事實一(1)、(2)、(3)所示部分為有理由，
    應由本院將此部分予以撤銷改判；定應執行刑部分，亦因一
    部分之撤銷，而失所依據，併予撤銷之。爰審酌被告乙○○
    經觀察、勒戒與刑之執行後，猶未能深切體認毒品危害己身
    之鉅，及早謀求脫離毒害之道，反而於出監後再犯，未見收
    斂、警惕之意，無視於毒品對於自身健康之戕害及國家對於
    杜絕毒品犯罪之禁令，可見被告戒絕毒品決心之不足，是應
    給予相當期間之刑期以資矯治其惡行，再審酌被告經合法傳
    喚無正當理由卻不到庭，係經原審發布通緝後始緝獲到案，
    除浪費司法有限資源，亦顯見被告尚不知悔悟，惡性非輕，
    惟嗣後被告到庭審理時，均已坦承犯行，且施用毒品為自戕
    行為，有相當程度之成癮性及心理依賴性，犯罪心態與一般
    刑事犯罪之本質並不相同，容應以「病人」之角度考量，及
    其犯罪之動機、方法、手段、所生危害，暨犯後到庭態度尚
    稱良好等一切情狀，就事實一(1)、(2)、(3)所示犯行，分別量
    處如附表編號一、二、三、四所示之刑。扣案之毒品海洛因
    16 包 (含塑膠袋16個)及甲基安非他命1包 (含塑膠袋1個)
    ，核分屬毒品危害防制條例第2條第2項第1款、第2款之第一
    級及第二級毒品，均應依同條例第18條第1項前段之規定，
    沒收銷燬之；又扣案之被告所有、供施用毒品之注射針筒3
    支及塑膠棒1支，均應依刑法第38條第1項第2款之規定分別
    於各罪項下沒收，附此敘明。至於事實一(4)所示部分，檢察
    官雖亦以上開部分犯行，有沒收不當為由提起上訴，然查此
    部分犯行，被告為警查獲時，僅扣得供施用海洛因所用之注
    射針筒1支，並未查獲毒品，自無包裝毒品所用塑膠袋，應
    視為品之一部分，而併予沒收銷燬之違誤，尚難指此部分判
    決有何違法不當之處，是檢察官此部分之上訴顯無理由，應
    予駁回。本院並就撤銷改判部分與上訴駁回部分所處之刑，
    定其應執行之刑。
據上論結，應依刑事訴訟法第368條、第369條第1項前段、第364
條、第299條第1項前段，刑法第11條前段、第47條第1項、第62
條前段、第51條第5款、第38條第1項第2款、毒品危害防制條例
第10條第1項、第2項、第18條第1項，判決如主文。
本案經檢察官甲○○到庭執行職務。
中    華    民    國    97    年    12    月    2    日
            刑事第六庭  審判長法  官  李  文  雄
                              法  官  邱  顯  祥
                              法  官  林  靜  芬
上列正本證明與原本無異。
除施用第二級毒品部分不得上訴外，其餘均得上訴。
如不服本判決應於收受送達後十日內向本院提出上訴狀，其未敘
述上訴之理由者並得於提起上訴後十日內向本院補提理由書（均
須按他造當事人之人數附繕本）「切勿逕送上級法院」。
                              書記官  高  勳  楠
中    華    民    國    97    年    12    月    2    日
附表：
編號一、乙○○施用第一級毒品，累犯，處有期徒刑拾月。扣案
        之第一級毒品海洛因拾壹包（含塑膠袋拾陸個，驗餘淨
        重零點玖陸公克），均沒收銷燬之。
編號二、乙○○施用第一級毒品，累犯，處有期徒刑捌月。扣案
        之第一級毒品海洛因壹包（含塑膠袋壹個，毛重零點陸
        公克）沒收銷燬之；扣案之注射針筒壹支沒收。
編號三、乙○○施用第一級毒品，累犯，處有期徒刑捌月。扣案
        之第一級毒品海洛因肆包（含塑膠袋肆個，驗餘淨重零
        點伍肆公克），均沒收銷燬之；扣案之注射針筒貳支及
        塑膠棒壹支均沒收。
編號四、乙○○施用第二級毒品，累犯，處有期徒刑月。扣案
        之第二級毒品甲基安非他命壹包（含塑膠袋壹個，毛重
        零點肆公克）沒收銷燬之；扣案之塑膠棒壹支沒收。
編號五、乙○○施用第一級毒品，累犯，處有期徒刑拾月。扣案
        之注射針筒壹支沒收。


司法院資訊處製作；財團法人民間司法改革基金會備份。
